臺灣高雄地方法院民事判決　　　　　　　　　　　　九十三年度訴字第六三一號
　　原　　　告　華南商業銀行股份有限公司
　　法定代理人　丁○○
　　訴訟代理人　戊○○
　　被　　　告　丙○○
　　被　　　告　甲○○
　　訴訟代理人　乙○○
當事人間請求清償借款事件，本院民國九十三年五月二十八日言詞辯論終結，判決如
下：
    主      文
被告應連帶給付原告新台幣佰玖拾萬零陸仟貳佰零玖元，及自民國九十二年十月二
十五日起至清償日止，按年息百分之六點五計算之利息，並自民國九十二年十一月二
十六日起至清償日止，逾期在六個月以內者，按上開利率百分之十，逾期超過六個月
者，按上開利率百分之二十計算之違約金。
訴訟費用由被告連帶負擔。
    事      實
甲、原告方面：
一、聲明：
  (一)被告應連帶給付原告新台幣（下同）三百九十萬六千二百零九元，及自民國九十
    二年十月二十五日起至清償日止，按年息百分之六點五計算之利息，並自九十二
    年十一月二十六日起至清償日止，逾期在六個月以內者，按上開利率百分之十，
    逾期超過六個月者，按上開利率百分之二十計算之違約金。
  (二)訴訟費用由被告連帶負擔。
二、陳述：
    被告丙○○邀同被告甲○○為連帶保證人，於八十九年九月二十五日向原告借用
    四百二十六萬元，約定借款期間自八十九年九月二十五日起至一百零九年九月二
    十五日止，按月攤還本息，借款利息按原告基本放款利率減碼年率百分之一點一
    五計算，嗣隨原告基本放款利率調整，並自調整日起改按調整後之基本放款利率
    減碼年率百分之零點五三五計算，如遲延還本或付息時，即喪失期限利益，全部
    債務視為到期，除依上開利率計息外，逾期在六個月以內部分，依上述利率之百
    分之十，逾期超過六個月部分，依上述利率之百分之二十計付違約金。詎被告自
    九十二年十月二十五日起即未依約清償本息，全部債務視為到期，尚滯欠本金三
    百九十萬六千二百零九元，及自九十二年十月二十五日起至清償日止，按年息百
    分之六點五計算之利息，並自九十二年十一月二十六日起至清償日止，逾期在六
    個月以內者，按上開利率百分之十，逾期超過六個月者，按上開利率百分之二十
    計算之違約金未還，爰本於消費借貸及連帶保證之法律關係，提起本訴。
三、證據：提出消費者貸款契約、貸款本息攤還表、基本放款利率變動表、放款應受
    利息及明細查詢單、增補契約等件為證。
乙、被告方面：
一、被告丙○○部分：
    被告丙○○未於言詞辯論期日到場，亦未提出書狀作何聲明或陳述。
二、被告甲○○部分：
  (一)聲明：
    (1)原告之訴駁回。
    (2)訴訟費用由原告負擔。
  (二)陳述：
    被告甲○○已於九十一年十月七日通知原告終止對於被告丙○○之保證，被告甲
    ○○之保證責任自已免除；且原告於接獲被告甲○○通知時，因被告丙○○繳款
    正常，而未對被告丙○○提出審判上之請求，足見原告已承認當時並無債務存在
    ；另本件被告甲○○所保證之債務為定有期限之債務，原告允許主債務人即被告
    丙○○延期清償，被告甲○○並未表同意，自不負保證之責。
  (三)證據：提出台北吳興郵局第０三二五四號存證信函一件為證。
丙、本院依職權向中華郵政股份有限公司高雄郵局郵務科查詢台北吳興郵局第０三二
    五四號存證信函之投遞紀錄，
    理      由
一、本件被告丙○○、甲○○經合法通知，無正當理由未於言詞辯論期日及最後言詞
    辯論期日到場，核無民事訴訟法第三百八十六條所列各款情形，爰依原告之聲請
    ，由其一造辯論而為判決。
二、原告起訴主張：被告丙○○邀同被告甲○○為連帶保證人，於八十九年九月二十
    五日向原告借用四百二十六萬元，約定借款期間自八十九年九月二十五日起至一
    百零九年九月二十五日止，按月攤還本息，借款利息按原告基本放款利率減碼年
    率百分之一點一五計算，嗣隨原告基本放款利率調整，並自調整日起改按調整後
    之基本放款利率減碼年率百分之零點五三五計算，如遲延還本或付息時，即喪失
    期限利益，全部債務視為到期，除依上開利率計息外，逾期在六個月以內部分，
    依上述利率之百分之十，逾期超過六個月部分，依上述利率之百分之二十計付違
    約金，及被告自九十二年十月二十五日起即未依約清償本息，全部債務視為到期
    ，尚欠如聲明所示之本金、利息、違約金，爰本於消費借貸及連帶保證之法律關
    係，提起本訴。
三、被告甲○○則以：被告甲○○已於九十一年十月七日通知原告終止對於被告丙○
    ○之保證，且原告於接獲被告甲○○通知時，因被告丙○○繳款正常，並未對被
    告丙○○提出審判上之請求，足見原告已承認當時並無債務存在；另本件被告甲
    ○○所保證之債務為定有期限之債務，原告允許主債務人即被告丙○○延期清償
    ，被告甲○○並未表同意，自不負保證之責等語資為抗辯。
四、原告主張被告丙○○邀同被告甲○○為連帶保證人，於八十九年九月二十五日向
    原告借用四百二十六萬元，約定借款期間自八十九年九月二十五日起至一百零九
    年九月二十五日止，按月攤還本息，借款利息按原告基本放款利率減碼年率百分
    之一點一五計算，嗣隨原告基本放款利率調整，並自調整日起改按調整後之基本
    放款利率減碼年率百分之零點五三五計算，如遲延還本或付息時，即喪失期限利
    益，全部債務視為到期，除依上開利率計息外，逾期在六個月以內部分，依上述
    利率之百分之十，逾期超過六個月部分，依上述利率之百分之二十計付違約金，
    及被告丙○○自九十二年十月二十五日起即未依約清償本息，全部債務視為到期
    ，尚欠如聲明所示之本金、利息、違約金之事實，業據其提出消費者貸款契約、
    貸款本息攤還表、基本放款利率變動表、放款應受利息及明細查詢單、增補契約
    等件為證，且為被告甲○○所不爭執，被告丙○○未於言詞辯論期日到場辯論，
    復未提出書狀作何聲明或陳述以供本院斟酌，原告主張之事實，可堪信為真實。
    惟被告甲○○另以前開情詞置辯，是本件之爭點為被告王正之保證責任是否已經
    免除？茲將本院之判斷說明如下：
  (一)經查，被告甲○○抗辯其已於九十一年十月七日以存證信函通知原告終止對被告
    丙○○之保證，前開存證信函並已於同年十月八日經原告收受一情，業據其提出
    台北吳興郵局第０三二五四號存證信函一紙為證，且為原告所不爭執，並有中華
    郵政股份有限公司高雄郵局郵務科九十三年五月四日郵特字第一五八號簡復表一
    件在卷可參，自可信為真實。惟按，保證人向主債務人請求除去其保證責任，僅
    為其與主償務人之關係，其對於債權人所負代償責任，並不因此而受影響，最高
    法院二十二年上字第三六五號判例可資參照。是依民法第七百五十條規定：「保
    證人受主債務人之委任而為保證者，有左列各款情形之一時，得向『主債務人』
    請求除去其保證責任：一‧‧‧。」，保證人於符合民法第七百五十條第一項所
    列之各款情事時，僅係得向「主債務人」而非「債權人」請求除去其保證責任，
    故保證人對債權人所負之代償責任，並不因而受有影響，則被告甲○○據此主張
    其保證責任已經除去，自屬無據。
  (二)次按，約定保證人僅於一定期間內為保證者，如債權人於其期間內，對於保證人
    不為審判上之請求，保證人免其責任；保證未定期間者，保證人於主債務清償期
    屆滿後，得定一個月以上之相當期限，催告債權人於其期限內，向主債務人為審
    判上之請求。債權人不於前項期限內向主債務人為審判上之請求者，保證人免其
    責任；民法第七百五十二條、第七百五十三條定有明文。再按，定有期限之債務
    為保證，與約定保證人於一定期間內為保證之情形不同，此項保證未定期間，而
    定有清償期限之債務，在主債務清償期屆滿後，除保證人已定期催告債權人向主
    債務人為審判上之請求者外，保證人不得以債權人遲遲不為審判上之請求，為免
    其保證責任之論據，最高法院四十九年台上字第一七五六號判例可資參照。經查
    ，本件被告甲○○所保證之債務為被告丙○○於八十九年九月二十五日對原告之
    借款，該筆借款並定有自八十九年九月二十五日起至一百零九年九月二十五日止
    之借款期限，有消費者貸款契約一件在卷可佐，是本件被告甲○○所負保證責任
    之型態並非民法第七百五十二條所定之定期保證，而係民法第七百五十三條所定
    之不定期保證，自應於主債務清償期限屆滿後，經保證人定一個月以上之相當期
    限催告，債權人未對主債務人為審判上之請求時，保證人始得免除其保證責任。
    因之，被告甲○○所保證之主債務既需於一百零九年九月二十五日始屆清償期，
    被告丙○○於九十一年十月間，並均有依約繳付本息，乃兩造所不爭執，原告自
    無於是時請求被告丙○○提前清償之理，是被告甲○○以原告未於九十一年十月
    八日即被告甲○○通知終止保證契約時對被告丙○○為審判上之請求，其保證責
    任亦應免除一節，亦屬無據。
  (三)又按，就定有期限之債務為保證者，如債權人允許主債務人延期清償時，保證人
    除對於其延期已為同意外，不負保證責任，民法第七百五十五條定有明文。經查
    ，被告甲○○所保證之主債務既需於一百零九年九月二十五日始到期，已如前述
    ，顯見原告並無允許主債務人延期清償之情事，是被告甲○○執此抗辯其已免除
    保證責任，亦無可採。
  (四)綜上所述，本件被告甲○○所保證之債務為定有期限之債務，其所定之期限原至
    一百零九年九月二十五日屆滿，而原告於八十九年九月二十五日借款予主債務人
    即被告丙○○時，被告甲○○之保證債務即已存在，原告亦無被告甲○○所稱允
    許被告丙○○延期清償及不對之為審判上請求之情事，是被告甲○○抗辯其保證
    責任業已免除等情，均屬無據。
五、按借用人應於約定期限內，返還與借用物種類、品質、數量相同之物。遲延之債
    務，以支付金錢為標的者，債權人得請求依法定利率計算之遲延利息，但約定利
    率較高，仍從其約定利率。當事人得約定債務人不履行債務時，應支付違約金，
    民法第四百七十八條前段、第二百三十三條第一項、第二百五十條第一項分別定
    有明文。又保證債務之所謂連帶，係指保證人與主債務人負同一債務，對於債權
    人各負全部給付之責任，此就民法第二百七十二條第一項規定連帶債務之文義參
    照觀之甚明。經查，本件被告丙○○為系爭借貸契約之借用人，而被告甲○○為
    系爭借款之連帶保證人，被告未依約清償本息，尚欠原告如主文第一項所示之本
    息及違約金，已如前述，從而，原告本於消費借貸及連帶保證之法律關係，請求
    被告連帶給付本件未清償之借款三百九十萬六千二百零九元，及自九十二年十月
    二十五日起至清償日止，按年息百分之六點五計算之利息，並自九十二年十一月
    二十六日起至清償日止，逾期在六個月以內者，按上開利率百分之十，逾期超過
    六個月者，按上開利率百分之二十計算之違約金，即屬正當，應予准許。
四、結論：本件原告之訴為有理由，依民事訴訟法第三百八十五條第一項前段、第八
    十五條第二項，判決如主文。
中　　　華　　　民　　　國　　九十三　　年　　　六　　　月　　　四　　　日
　　　　　　　　　　　　　　　　　臺灣高雄地方法院民事第二庭
~B法　　　官　曾淑娟
正本係照原本作成。
如對本判決上訴，須於判決送達後廿日內向本院提出上訴狀。
中　　　華　　　民　　　國　　九十三　　年　　　六　　　月　　　四　　　日
~B法院書記官　林宜正
